【裁判字號】    98,簡上,169
【裁判日期】    980820
【裁判案由】    詐欺
【裁判全文】
臺灣臺南地方法院刑事判決             98年度簡上字第169號
上  訴  人  臺灣臺南地方法院檢察署檢察官
被      告  甲○○
上列上訴人因被告詐欺案件，不服本院中華民國98年3月19日98
年度簡字第554號第一審刑事簡易判決（聲請簡易判決處刑案號
：98年度營偵字第72號），提起上訴，及移送併辦（98年度營偵
字第509號），本院管轄之第二審合議庭認本件不宜逕以簡易判
決處刑，改依通常程序自為第一審判決如下：
    主  文
原判決撤銷。
甲○○無罪。
    理  由
一、本件聲請簡易判決處刑意旨略以：被告甲○○明知提供電話
    門號供他人使用，有可能遭利用為人頭帳戶作為犯罪贓款匯
    進提出及掩飾犯行，使偵辦刑事案件之司法警察無從查知其
    真正身份，仍基於幫助犯罪之犯意，於民國九十七年八月三
    十日，在臺南縣關廟鄉○○街，將其向和信電信申辦之00
    00000000號電話門號，以新臺幣（下同）四千元之
    代價交付予真實姓名年籍不詳之犯罪集團成員使用，嗣該犯
    罪集團成員取得上開電話門號後，即意圖為自己不法之所有
    ，於同年十月初，在小兵立大功刊登貸款廣告，並留下上開
    門號做為聯絡電話，同案被告李幸毓（經本院判處有期徒刑
    三月確定）即以上開電話與自稱「林濱宏」之人聯絡，約定
    借款一萬元，並於同年十月十三日，在臺南縣柳營鄉公所前
    ，將其所申請之彰化銀行新營分行帳號000000000
    00000號帳戶存摺、印章、提款卡及密碼提供予真實姓
    名年籍不詳、自稱「林濱宏」之犯罪集團成員使用，作為借
    貸一萬元之代價。嗣該犯罪集團成員即意圖為自己不法之所
    有，於同年月二十二日以網路賣家名義，撥打電話予被害人
    乙○○，佯稱其網路購物付款作業有誤，需依指示至提款機
    操作更正為由，致被害人乙○○因一時不察而陷於錯誤，於
    同日至提款機操作，致遭匯款轉帳二萬九千九百八十八元至
    同案被告李幸毓上開帳戶內。嗣被害人乙○○察覺事有蹊蹺
    ，即報警處理，始知受騙，因認被告涉犯刑法第三十條第一
    項、第三百三十九條第一項之幫助詐欺取財罪嫌等語。
二、公訴人認被告甲○○涉犯上開幫助詐欺取財罪嫌，無非係以
    被告及同案被告李幸毓之供述、告訴人乙○○於警詢中之陳
    述、及郵局自動櫃員機交易明細表、開戶資料、歷史交易明
    細、和信電信通聯調閱查詢單等資料為其主要論據。訊據被
    告雖不否認曾於九十七年八月三十日，依小兵立大功所刊登
    之辦理手機門號換現金廣告，與不詳姓名之成年男子聯絡，
    雙方約定在關廟鄉○○街某超商前見面，伊填寫手機門號申
    請資料後，對方即當場交付伊四千元乙節，惟否認有何幫助
    詐欺之犯行，辯稱：伊當時缺錢，沒有想那麼多云云。
三、有關證據能力部分：
    按被告以外之人於審判外之言詞或書面陳述，除法律有規定
    者外，不得作為證據；又被告以外之人於審判外之陳述，雖
    不符合同法第一百五十九條之一至第一百五十九條之四之規
    定，但經當事人於審判程序同意作為證據，法院審酌該言詞
    陳述或書面陳述作成時之情況，認為適當者，亦得為證據。
    當事人、代理人或辯護人於法院調查證據時知有第一百五十
    九條第一項不得為證據之情形，而未於言詞辯論終結前聲明
    異議者，視為有前項之同意，刑事訴訟法第一百五十九條第
    一項及第一百五十九條之五分別定有明文。經查，公訴人所
    引上開各該被告以外之人於審判外之陳述（包含書面陳述）
    ，雖均屬傳聞證據，但被告於本院準備程序及審判期日中，
    均同意此部分之證據有證據能力，且迄至言詞辯論終結前亦
    未撤回前開同意，本院審酌上開證據資料製作時之情況，尚
    無違法不當及證明力明顯過低之瑕疵，亦認為以之作為證據
    應屬適當，揆諸前開說明，依刑事訴訟法第一百五十九條之
    五規定，認前揭證據資料均有證據能力。
四、按犯罪事實應依證據認定之，無證據不得認定犯罪事實；不
    能證明被告犯罪者，應諭知無罪之判決，刑事訴訟法第一百
    五十四條第二項、第三百零一條第一項分別定有明文。又認
    定不利於被告之事實，須依積極證據，苟積極證據不足為不
    利於被告事實之認定時，即應為有利於被告之認定，更不必
    有何有利之證據；再犯罪事實之認定，應憑真實之證據，倘
    證據是否真實尚欠明確，自難以擬制推測之方式，為其判斷
    之基礎；刑事訴訟上證明之資料，無論為直接或間接證據，
    均須達於通常一般之人均不致有所懷疑，而得確信其為真實
    之程度，始得據為有罪之認定，若其關於被告是否犯罪之證
    明未能達此程度，而有合理懷疑之存在，致使無從形成有罪
    之確信，根據「罪證有疑，利於被告」之證據法則，即不得
    遽為不利被告之認定（最高法院三十年上字第八一六號、五
    十三年臺上字第六五六號、七十六年臺上字第四九八六號判
    例意旨參照）。再按從犯成立之要件，必須正犯有著手實施
    犯罪之行為，且其行為達於可罰之程度，始能構成（最高法
    院二十年上字第七九二號判例意旨參照）；幫助犯係從屬於
    正犯而成立，以正犯已經犯罪為要件，故幫助犯並非其幫助
    行為一經完成，即成立犯罪，必其幫助行為或其影響力持續
    至正犯實施犯罪始行成立（最高法院八十六年臺上字第二二
    號、九十六年臺非字第二五三號判決意旨參照）。
五、經查：
(一)被害人乙○○係於九十七年十月二十二日晚間九時許，接獲
    詐騙集團以00000000000、000000000
    00等門號所撥打之電話，佯稱其先前在網站上購物時，付
    款資料誤設定成為分期付款，需依指示至提款機操作更正，
    使被害人乙○○不疑有詐，依詐騙集團指示，於同日晚間九
    時四十九分許，前往位在臺北市中山區○○○路五一二巷二
    十三號之郵局，操作提款機而誤轉帳二萬九千九百八十八元
    至詐騙集團所指定之同案被告李幸毓在彰化銀行新營分行開
    設之00000000000000號帳戶內等情，業經證
    人即被害人乙○○於警詢中證述明確，並有被害人乙○○提
    出之郵政自動櫃員機交易明細表、彰化銀行新營分行九十七
    年十一月五日彰新營字第○九七二六六四號函，以及同案被
    告李幸毓前開帳戶之開戶基本資料、交易明細等附卷可資佐
    證，堪信屬實。
(二)被害人乙○○查覺受騙，經報警處理後，受理員警依據被害
    人乙○○所提供之匯款帳號，循線查知詐騙集團所使用之帳
    戶係同案被告李幸毓向彰化銀行新營分行申請使用，同案被
    告李幸毓並因涉嫌幫助詐欺，經臺南縣警察局新營分局移送
    臺灣臺南地方法院檢察署偵辦；嗣檢察官偵查後，認為同案
    被告李幸毓明知提供金融帳戶供他人使用，有可能遭利用作
    為犯罪贓款匯進提出及掩飾犯行，使偵辦刑事案件之司法警
    察無從查知其真正身分，仍基於幫助犯罪之犯意，於九十七
    年十月十三日，在臺南縣柳營鄉公所前，與一名真實姓名、
    年籍均不詳，自稱「林濱宏」之人聯絡，約定借款一萬元，
    並將其印章、提款卡及密碼提供予自稱「林濱宏」之犯罪集
    團成員使用，作為借貸一萬元之代價，因而依幫助詐欺罪嫌
    向本院聲請簡易判決處刑；本院受理後，即以九十八年度簡
    字第五五四號刑事簡易判決判處有期徒刑三月確定等情，有
    臺南縣警察局新營分局刑事案件報告書、臺灣臺南地方法院
    檢察署檢察官九十八年度營偵字第七二號聲請簡易判決處刑
    書、本院九十八年度簡字第五五四號刑事簡易判決各一件在
    卷可參。是被害人乙○○因前揭事由遭詐騙二萬九千九百八
    十八元，而同案被告李幸毓所有之上開彰化銀行新營分行帳
    戶乃詐騙集團持以詐騙被害人乙○○所使用之人頭帳戶，同
    案被告李幸毓並因提供匯款帳戶之行為，經本院認其行為構
    成詐欺罪之幫助犯，而對之判處徒刑確定等情，要足認定。
(三)又提供帳戶與詐騙集團使用之同案被告李幸毓於警詢中供稱
    ：伊是看小兵立大功刊登之小額貸款廣告，留有00000
    00000號電話，於九十七年十月十三日十二時許，與自
    稱「林濱宏」之男子聯絡商借一萬元，約定在柳營鄉公所前
    見面，要伊將上開帳戶存摺、提款卡、印章等交給他，然後
    每月匯款二千元至該帳戶讓他提領等語（見警卷第五頁）。
    本件承辦之員警依據同案被告李幸毓上開供述，循線查悉被
    告涉嫌提供電話門號予詐騙集團使用。再00000000
    00號行動電話門號，確係被告於九十七年八月三十日，依
    小兵立大功刊登之辦理手機門號換現金廣告，與一不詳姓名
    之成年男子聯絡，雙方約定在臺南縣關廟鄉○○街某超商前
    ，由被告填寫上開門號之申請資料後，以四千元之代價將上
    開門號交付予上開不詳姓名之成年男子使用乙節，固迭據被
    告於警、偵訊及本院審理中所是認，並有上開門號之申請書
    在卷可參（見本院卷第二十三頁）。然查，被害人乙○○於
    警詢中已明確指述，詐騙集團所使用之電話為000000
    00000及00000000000號等二線電話，已如
    前述（見警卷第二頁）。由此顯見詐騙被害人乙○○之詐騙
    集團，係以00000000000及000000000
    00號二線電話與被害人乙○○聯絡，該詐騙集團並未使用
    被告所申請之前開0000000000號行動電話門號，
    作為詐騙被害人乙○○之工具；此外，遍觀公訴人所提出之
    事證資料，亦無從憑以認定有任何被害人曾受詐騙集團成員
    ，利用被告所申請之0000000000號行動電話門號
    聯繫後，受指示將款項匯至詐騙集團所指定帳戶之事實，則
    本件縱認同案被告李幸毓在警詢中之供述屬實，亦僅可認被
    告所申請之0000000000號行動電話門號，現為某
    詐騙集團成員持有，利用該門號對外收購或取得人頭帳戶，
    尚無證據證明詐欺集團已著手於利用被告所申請之上開門號
    ，持以做為詐欺被害人款項時聯繫被害人所使用之工具。況
    且，公訴人亦不認為同案被告李幸毓係遭持用上開0000
    000000號行動電話門號、自稱「林濱宏」之男子詐騙
    ，始將其於彰化銀行新營分行開立之帳戶交付予「林濱宏」
    ，此由公訴人一併將提供匯款帳戶予詐騙集團使用之同案被
    告李幸毓聲請簡易判決處刑即明；換言之，被告提供上開門
    號之行為，與詐騙集團對於被害人乙○○實施詐欺之犯行，
    並無直接影響或關連性，則揆諸前揭最高法院判決意旨，被
    告提供上開門號所幫助之「正犯」，既尚未持被告所提供之
    門號以著手實行詐欺犯罪之行為而達於可罰之程度，依幫助
    犯從屬性原則，被告之幫助行為自亦無成立犯罪之可言。
六、綜上所述，被告固有將其申請之0000000000號行
    動電話門號提供予不詳姓名之成年男子使用之行為，然詐騙
    集團僅利用該行動電話門號作為對外收購人頭帳戶之聯絡工
    具，並未利用該行動電話門號對被害人乙○○施行詐騙行為
    ，是被告提供之上開行動電話門號，顯對於被害人乙○○遭
    詐騙集團成員施用詐術騙取財物之過程或結果，並無直接之
    影響，自難以幫助犯相繩。此外，本院復查無其他積極證據
    足認被告有公訴人所指之犯行，不能證明被告犯罪，自應為
    被告無罪之諭知。原審未斟酌上情，認定被告行為構成刑法
    第三十條第一項、第三百三十九條第一項之幫助詐欺取財罪
    ，而為被告有罪之判決，尚有未洽，被告上訴否認犯罪，為
    有理由，自應由本院將原判決撤銷；惟因本件有刑事訴訟法
    第四百五十一條之一第四項第三款之情形，依同法第四百五
    十二條規定，自應由本院適用第一審之通常程序，改諭知被
    告無罪之判決。
七、又本案聲請簡易判決處刑部分因犯罪不能證明，業經本院諭
    知無罪，併案部分（即臺灣臺南地方法院檢察署檢察官九十
    八年度營偵字第五○九號部分）自無從加以審酌，宜退由檢
    察官另為適當之處理，附此敘明。
據上論斷，應依刑事訴訟法第四百五十五條之一第一項、第三項
、第四百五十二條、第三百六十九條第一項前段、第三百六十四
條、第三百零一條第一項，判決如主文。
本案經檢察官丙○○到庭執行職務。
中    華    民    國    98    年    8     月    20    日
                  刑事第十一庭  審判長法  官  林臻嫺
                                      法  官  蘇碧珠
                                      法  官  孫淑玉
以上正本證明與原本無異。
如不服本判決應於收受本判後10日內向本院提出上訴書狀，並應
敘述具體理由。其未敘述上訴理由者，應於上訴期間屆滿後20日
內向本院補提理由書狀（均須按他造當事人之人數附繕本）「切
勿逕送上級法院」。
                                      書記官  方秀貞
中    華    民    國    98    年    8     月    20    日

司法院資訊處製作；財團法人民間司法改革基金會備份。
